臺灣高雄地方法院民事裁定　　　　　　　95年度破字第106號
聲　請　人　甲○○○
上列當事人聲請宣告破產事件，本院裁定如下：
    主  文
聲請駁回。
聲請程序費用由聲請人負擔。
    理  由
一、聲請意旨略以：聲請人因協助其堂姐投資承攬工程之事業，
    向銀行借貸資金，後因發生周轉不靈之情形，聲請人只好再
    幫忙向銀行借貸資金調度，最終仍不敵虧損纍纍而宣告倒閉
    。今僅剩聲請人獨自面對一大堆負債，又因工作單位精簡人
    事遭裁員，現已完全沒有任何收入來源，但為繳每個月的銀
    行貸款，只好再向銀行借貸周轉，以債養債、舉債度日，致
    聲請人負債高達新台幣（下同）2,467,827 元，而聲請人僅
    存之資產僅有現金352,800 元，已符合破產法所定資產不能
    清償債務之規定，聲請人願放棄生活費，優先將上開資產償
    還債權人，爰依破產法之規定，聲請宣告破產等語。
二、按破產管理人之報酬為財團費用；破產人及其家屬之必要生
    活費，視為財團費用。財團費用及財團債務，應先於破產債
    權，隨時由破產財團清償之。破產宣告後，如破產財團之財
    產不敷清償財團費用及財團債務時，法院因破產管理人之聲
    請，應以裁定宣告破產終止，破產法第95條第1 項第3 款、
    同條第2 項、第97條、第148 條分別定有明文。又破產法第
    57條規定，債務人不能清償債務者，固得宣告破產，然依上
    開破產法第148 條規定之旨趣，如債務人之財產不敷清償破
    產財團費用及財團債務時，即應認無宣告破產之實益，最高
    法院86年度臺抗字第479 號裁定可資參照。是以破產程序，
    乃債務人無力對全體債權人清償債務時，由法院介入，強制
    將債務人之全部財產依一定程序為變價及分配，使全體債權
    人得以公平受償之程序。故債務人之財產如可預見不敷清償
    破產財團費用及財團債務，致使多數債權人之普通債權無法
    獲得公平滿足，即無宣告破產之實益，而如仍進行破產程序
    ，顯與破產制度之本旨及目的有違，當不應准許。再按，宣
    告破產後，係在法院之監督下，強制將債務人之財產為變價
    ，用以分配清償債權，而依破產法第149 條規定，破產債權
    人依調協或破產程序已受清償者，其債權未能受清償之部分
    ，請求權視為消滅之效果。故破產宣告，於現行法規下，債
    務人僅須為部分清償，即可使其在破產宣告前所發生之債權
    全部發生免責之效力，對債權人之影響自屬重大，則在此制
    度之運作下，如何在債務人重生機能及債權人權益保障間取
    得平衡，以避免債務人利用破產制度免除債務而引發道德危
    險，並維護經濟秩序之穩定及交易安全之信賴，即應詳實審
    酌是否符合破產之要件。
三、經查，聲請人所積欠債權人及債權額分別如附表所示，有如
    附表所示金融機構之回函及聲請人陳報狀在卷可稽，堪認至
    96 年1月23日止，聲請人之負債至少即為2,301,326 元。次
    查，聲請人除其所主張之現金352,800 元外，並無其他財產
    及收入等情，業據聲請人陳明在卷。是聲請人主張其資產及
    所得顯已不能清償其債務，而有破產之原因乙節，尚堪採信
    。
四、惟依現行破產執行程序之實務狀況，破產管理人報酬至少約
    需50,000元，可知本院如宣告聲請人破產，聲請人至少應支
    出破產管理人之報酬50,000元。又破產程序需召開債權人會
    議、出售資產、分配破產財團等，通常無法迅速終結，本院
    審酌本件聲請人之財產部分為現金存款，惟債權人人數眾多
    ，且均不同意聲請人宣告破產等各情以觀，估計倘若宣告聲
    請人破產，至少應需費時一年半之程序期間。而依行政院主
    計處公布之94年度家庭收支調查報告記載，高雄市平均每戶
    人數3.33人，平均消費支出為713,119 元，每人每年平均消
    費支出約為214,150 元（計算式：713119÷3.33＝214150元
    ，元以下四捨五入），則若宣告聲請人破產，於破產處理期
    間聲請人所應支出之必要生活費用，即為321,225 元（2141
    5 0*1.5 ＝321225）。從而，上開應構成破產財團費用之破
    產管理人之報酬及破產人之必要生活費，合計至少為371,22
    5 元（321225+50000＝371225）。雖聲請人表明同意放棄生
    活費用以優先清償債務等語，惟聲請人之必要生活費均屬財
    團費用而應優先清償，乃破產法第95條第2 項及第97條所明
    定，自不因聲請人聲明放棄生活費用而受影響，則聲請人主
    張無須斟酌生活費用之支出等語，自不可採。
五、綜上堪知，若聲請人於破產宣告後，其現有之財產縱有352,
    800 元，經扣除破產管理人之報酬及生活費用合計371,225
    元後，仍無餘額可供構成破產財團，揆諸首開說明及破產法
    第148 條之意旨，聲請人聲請宣告破產即無實益，自應予以
    駁回。
六、依破產法第5條、民事訴訟法第95條、第78條裁定如主文。
中　　華　　民　　國　　96　　年　　8 　　月　　6 　　日
                  民事第七庭法　官　林勇如
正本係照原本作成。
如對本裁定抗告須於裁定送達後10日內向本院提出抗告狀。
中　　華　　民　　國　　96　　年　　8 　　月　　6 　　日
                            書記官　吳韻芳
 附表：
┌───┬──────┬─────┬─────┬────┐
│編 號 │債權人名稱  │ 債 權 額 │  依 據   │ 備  註 │
│      │            │（新台幣）│          │（聲請人│
│      │            │          │          │陳報）  │
├───┼──────┼─────┼─────┼────┤
│1     │華南商業銀行│至95年9 月│華南銀行95│86,797元│
│      │股份有限公司│28日止尚積│年9 月28日│        │
│      │            │欠本金39,5│民事陳報狀│        │
│      │            │75元      │（院卷第60│        │
│      │            │          │頁）      │        │
├───┼──────┼─────┼─────┼────┤
│2     │英商渣打銀行│136,153元 │聲請人陳報│136,153 │
│      │股份有限公司│          │          │元      │
├───┼──────┼─────┼─────┼────┤
│3     │台灣新光商業│至95年12月│新光銀行96│56,061元│
│      │銀行股份有限│27日止尚積│年1 月22日│        │
│      │公司        │欠本息30,5│(96)新光銀│        │
│      │            │65元      │信卡字第03│        │
│      │            │          │03號函（院│        │
│      │            │          │卷第142 頁│        │
│      │            │          │）        │        │
├───┼──────┼─────┼─────┼────┤
│4     │聯邦商業銀行│至95年11月│聯邦銀行96│250,232 │
│      │股份有限公司│3 日止尚積│年1 月23日│元      │
│      │            │欠本金272,│(96)聯銀債│        │
│      │            │455元     │管字第0232│        │
│      │            │          │號函（院卷│        │
│      │            │          │第165 頁）│        │
│      │            │          │          │        │
├───┼──────┼─────┼─────┼────┤
│5     │中華商業銀行│至95年9 月│中華商銀95│21,050元│
│      │股份有限公司│29日止尚積│年9 月29日│        │
│      │            │欠本息24,2│(95)中銀高│        │
│      │            │49元      │傳字第0359│        │
│      │            │          │號函（院卷│        │
│      │            │          │第66頁）  │        │
├───┼──────┼─────┼─────┼────┤
│6     │玉山商業銀行│至95年10月│玉山銀行95│91,241元│
│      │股份有限公司│尚積欠本金│年11月3 日│        │
│      │            │101,443元 │玉山卡(債)│        │
│      │            │          │字第061023│        │
│      │            │          │11號函（院│        │
│      │            │          │卷第67頁）│        │
├───┼──────┼─────┼─────┼────┤
│7     │萬泰商業銀行│至95年11月│萬泰商銀95│6,754元 │
│      │股份有限公司│3 日止尚積│年11月3 日│        │
│      │            │欠本金66,5│民事陳報債│        │
│      │            │93元      │權計算狀（│        │
│      │            │          │院卷第70頁│        │
│      │            │          │）        │        │
├───┼──────┼─────┼─────┼────┤
│8     │台新商業銀行│至95年10月│台新銀行95│338,309 │
│      │股份有限公司│19日止尚積│年10月25日│元      │
│      │            │欠本金334,│台新總作服│        │
│      │            │718       │分行字第09│        │
│      │            │          │000000000 │        │
│      │            │          │號函（院卷│        │
│      │            │          │第72頁）  │        │
├───┼──────┼─────┼─────┼────┤
│9     │大眾商業銀行│至96年1 月│大眾銀行96│286,068 │
│      │股份有限公司│15日止尚積│年1 月15日│元      │
│      │            │欠本金86,0│民事呈報狀│        │
│      │            │00元      │（院卷第13│        │
│      │            │          │6頁）     │        │
├───┼──────┼─────┼─────┼────┤
│10    │安泰商業銀行│至95年9 月│安泰銀行95│921,589 │
│      │股份有限公司│29日止尚積│年9 月29日│元      │
│      │            │欠本金921,│民事陳報狀│        │
│      │            │589元     │（院卷第75│        │
│      │            │          │頁）      │        │
├───┼──────┼─────┼─────┼────┤
│11    │中國信託商業│至95年10月│中國信託商│273,573 │
│      │銀行股份有限│4 日止尚積│銀95年10月│元      │
│      │公司        │欠287,986 │14日民事陳│        │
│      │            │元        │報狀      │        │
│      │            │          │院卷第78頁│        │
├───┼──────┼─────┼─────┼────┤
│合 計 │            │2,301,326 │          │2,467,82│
│      │            │元        │          │7元     │
└───┴──────┴─────┴─────┴────┘
